臺灣高等法院高雄分院民事判決　　　　 96年度上易字第170號
上　訴　人　　甲○○○
　　　　　　　乙○○
　　　　　　　丙○○
被上訴人　　　台南縣鹽水鎮農會
法定代理人　　戊○○
訴訟代理人　　丁○○
上列當事人間因再審之訴事件，對於民國96年6 月22日臺灣高雄
地方法院96年度再字第3 號第一審判決提起上訴，本院於96年10
月17日言詞辯論終結，判決如下：
    主  文
原判決廢棄，發回臺灣高雄地方法院。
　　事實及理由
一、上訴人起訴主張：對造以上訴人之被繼承人余財一於民國（
    下同）81年5 月29日，擔任林春榮之連帶保證人，向被上訴
    人借款新臺幣（下同）600,000 元（下稱系爭借款），嗣林
    春榮未依約還款，被上訴人遂以連帶保證及繼承關係為由，
    向原法院聲請對上訴人發支付命令。經原法院於95年10月30
    日以95年度促字第86448 號核發支付命令，嗣上訴人於95年
    11月間收受支付命令，惟因上訴人所收受之被上訴人支付命
    令聲請狀中並未附證據資料，且因系爭借款年代久遠，上訴
    人亦未聽聞余財一有提及系爭借款之存在，經上訴人向訴外
    人余宜錫查詢，余宜錫告知會與被上訴人解決，上訴人遂未
    對系爭支付命令提出異議，系爭支付命令遂告確定。嗣上訴
    人於96年2 月12日至被上訴人處，欲與被上訴人協商債務清
    償事宜，經被上訴人提出系爭借款之借據及約定書，上訴人
    始發現上開借據及約定書上余財一之簽名及印文，與余財一
    生前留存之日常生活筆跡不同，顯係遭他人偽造，上訴人爰
    依民事訴訟法第496 條第1 項第13款規定提起再審之訴，並
    聲明：(1)系爭支付命令關於命上訴人應連帶給付被上訴人60
    0,000 元，及自82年3 月1 日起至清償日止，按年息11.25
    ％計算之利息，暨自82年4 月2 日起至清償日止，其逾期在
    6 個月以內者，按上開利率10％，逾期超過6 個月者，按上
    開利率20％計算之違約金部分廢棄。(2)上廢棄部分，被上訴
    人之訴駁回。
二、被上訴人則以：系爭支付命令已於95年12月4 日確定，且上
    訴人於96年2 月12日向被上訴人申請並領取系爭借款之借據
    及約定書影本，上訴人提起本件再審之訴已逾30日不變期間
    等語置辯。
三、原審為上訴人敗訴之判決，上訴人不服，提起上訴請求：(一)
    原判決廢棄。(二)上開廢棄部份，高雄地方法院系爭支付命令
    關於命上訴人應連帶給付被上訴人600,000 元，及自82年3
    月1 日起至清償日止，按年息11.25％計算之利息，暨自82
    年4月2日起至清償日止，其逾期在6個月以內者，按上開利
    率10％，逾期超過6個月者，按上開利率20％計算之違約金
    部分廢棄或發回原法院。被上訴人則請求駁回上訴。
四、按再審之訴係以排除確定判決之既判力為目的，支付命令固
    係以裁定為之，惟其性質仍屬略式訴訟程序，在於藉由就債
    權人請求事實及所提書證為形式審查（程序迅速化）為手段
    以達成實體迅速化之目的，此乃民事訴訟法第521 條第1 項
    之所以規定，確定之支付命令有與確定判決有同一之效力。
    又依92年增訂之同法條第2 項規定，對此項支付命令，有同
    法第496 條第1 項之情形者，得提起再審之訴，並以原支付
    命令之聲請，視為起訴。原審未遑審酌民事訴訟法第521 條
    第2 項乃92年所增訂，徒以：支付命令，法院僅行書面審理
    及自由證明，聲請人既無庸就提出之主張與證據證明為真正
    ，債務人亦得不附理由聲明異議，與訴訟程序審理時行言詞
    辯論及嚴格證明有別，進而認支付命令屬裁定性質，依民事
    訴訟法第507 條之規定，僅得於性質許可之範圍內準用同法
    第496 條第1 項之再審各款事由為限，並無準用同法第496
    條第1 項第13款之餘地，其見解有悖現行民事訴訟法之規定
    ；民事訴訟法第496 條第1 項13款所謂當事人發現未經斟酌
    之證物或得使用該證物作為再審事由者，除須該證物在前訴
    訟程序事實審言詞辯論終結前已經存在，因當事人不知有此
    證物或因故不能使用該證物，致未經斟酌，現始知之或得使
    用者。支付命令之性質屬訴訟程序已如前述，上訴人既在原
    審主張支付命令核准所憑證物係屬偽造，其主張之真實與否
    亟有待原審調查，惟原審仍持民事訴訟法第521 條第2 項未
    增訂前之見解，認第496 條第1 項第13款之事由，因性質不
    同，不在準用之列，即無論證物偽造與否均不在審酌之列，
    其見解自屬違誤。上訴意旨指摘原判決不當，求予廢棄為有
    理由。又民事訴訟法第521 條既明文「並以原支付命令之聲
    請，視為起訴」，為符合法文規定、維審級利益及進行相關
    程序之調查，爰將原判決廢棄發回原法院另為妥適之處理。
據上論結，本件上訴為有理由，依民事訴訟法第450 條、第451
條第1項，判決如主文。
中　　華　　民　　國　　96　　年　　10　　月　　31　　日
                            民事第六庭
                                審判長法官  許明進
                                法      官  陳真真
                                法      官  張明振
以上正本證明與原本無異。
本判決不得上訴。
中　　華　　民　　國　　96　　年　　11　　月　　2 　　日
                                書　記　官  黃琳群
                                                      Q
